臺灣高等法院刑事判決
110年度上訴字第2233號
上  訴  人  
即  被  告  魏慶忠



選任辯護人  王煥傑律師
            吳冠逸律師
上列上訴人即被告因貪污等案件，不服臺灣桃園地方法院109年
度訴字第316號，中華民國110年2月9日第一審判決（起訴案號：
臺灣桃園地方檢察署108年度偵字第22080、24904、24905號），
提起上訴，本院判決如下：
    主    文
上訴駁回。
    犯罪事實
一、乙○○明知從事廢棄物清除、處理業務者，應向直轄市、縣（
    市）主管機關或中央主管機關委託之機關申請核發公民營廢
    棄物清除處理機構許可文件後，始得受託清除、處理廢棄物
    業務，未依廢棄物清理法第41條第1項規定領有廢棄物清除
    、處理許可文件，不得從事廢棄物貯存、清除、處理，且其
    並未領有廢棄物處理許可文件，竟基於非法清理廢棄物及對
    公務員違背職務交付賄賂之犯意，自民國106年4月間某日起
    ，以每次新臺幣（下同）3,000元之報酬，受真實姓名、年
    籍均不詳，綽號「阿國」之成年男子（下稱「阿國」）之委
    託，清除、處理「阿國」位在桃園市中壢區金陵路某處倉庫
    內、含印刷電路板及其粉屑之有害事業廢棄物，並經由甲○○
    （綽號「小崇」）及曾經在桃園市政府環境清潔稽查大隊八
    德區中隊（下稱八德區中隊）任職之不知情友人陳志明之介
    紹，認識斯時在八德區中隊服務，擔任隊員，並負責址設桃
    園市○○區○○路0000巷000○0號之大安垃圾掩埋場進出管制工
    作之呂芳中後，即接續於106年4月間某日、同年5月2日下午
    2時53分許，載運其所受託清除之上開有害事業廢棄物至呂
    芳中所負責管制進出之大安垃圾掩埋場處理棄置，並分別交
    付1,000元予呂芳中，呂芳中於上開2日，分別收受乙○○交付
    之1,000元後，接續放行乙○○駕駛之車牌號碼00-0000號自用
    小貨車載運事業廢棄物進入大安垃圾掩埋場傾倒。嗣於106
    年5月2日下午，乙○○在上開垃圾掩埋場傾倒廢棄物時，為正
    在現場駕駛挖土機及清潔車之清潔隊人員所目睹，因而拍攝
    乙○○所傾倒之含金屬印刷電路板廢料等廢棄物存證並向上通
    報，八德區中隊人員於同年月5日於現場採證蒐證及桃園市
    政府環境保護局稽查科獲報後，於106年5月22日派員至大安
    垃圾掩埋場會同八德區中隊進行稽查，因而循線查明上情。
二、案經桃園市政府環境保護局及法務部廉政署分別函送臺灣桃
    園地方檢察署（下稱桃園地檢署）檢察官偵查起訴。
    理    由
壹、證據能力部分：　　
一、按被告以外之人於審判外之陳述，雖不符刑事訴訟法第159
    條之1至第159條之4之規定，然經當事人於審判程序同意作
    為證據，法院審酌該言詞陳述或書面陳述作成時之情況，認
    為適當者，亦得為證據；當事人、代理人或辯護人於法院調
    查證據時，知有刑事訴訟法第159條第1項不得為證據之情形
    ，而未於言詞辯論終結前聲明異議者，視為有前項之同意，
    刑事訴訟法第159條之5定有明文。查，本判決下列認定事實
    所引用之被告以外之人於審判外所為之供述證據資料（包含
    人證與文書等證據），並無證據證明係公務員違背法定程序
    所取得；而檢察官、上訴人即被告乙○○（下稱被告）及其辯
    護人對本院準備程序期日及審判期日中提示之卷證，均同意
    或不爭執其等證據能力（見本院卷第83至84、155至156頁）
    ，且迄至言詞辯論終結前亦未再聲明異議，本案證據資料作
    成時之情況，核無違法取證或其他瑕疵，證明力亦無明顯過
    低之情形，認為以之作為證據為適當，依刑事訴訟法第159
    條之5規定，自均得作為證據。
二、至於非供述證據部分，檢察官、被告及其辯護人於本院準備
    程序期日及審判期日中均同意或不爭執其等證據能力（見本
    院卷第84至86、156至158頁），復均查無違反法定程序取得
    或其他不得作為證據之情形，且經本院於審理期日提示予檢
    察官、被告及其辯護人而為合法調查，應認均有證據能力。
貳、實體部分：
一、認定犯罪事實所憑之證據及理由：   
    訊據被告固坦承於106年5月2日曾交付1,000元予呂芳中，惟
    矢口否認有何交付賄賂犯行，辯稱：伊於106年4月間某日並
    未交付1,000元予呂芳中，伊於106年5月2日雖有交付1,000
    元予呂芳中，惟主觀上認為是規費，呂芳中前後證詞矛盾，
    其記憶可能有減損情況，亦可能為從輕量刑之目的攀咬伊，
    其證詞具有高度虛偽可能性，縱認可採，也需有其他證據補
    強；伊並沒有收到「阿國」給的6,000元云云。經查：
　㈠非法清理廢棄物部分：　　
　　上開非法清理廢棄物部分之犯罪事實，業據被告於原審及本
    院審理中均坦承不諱（見原審卷第102頁；本院卷第80至83
    、87至88、159至160頁），復經證人即八德區中隊業務督導
    葉明祥於偵查中證述、證人即八德區中隊隊員呂清雄於政風
    室訪談時證述、證人即八德區中隊聘僱人員陳志明於廉政官
    詢問及原審審理中證述屬實（見他7832卷第40至41頁；他83
    84卷第14頁正反面；偵22080卷第79至87頁；原審卷第276 
    至289頁），並有桃園市環境保護局106年5月22日環境稽查
    工作紀錄表及稽查照片、桃園市環境保護局106年10月2日環
    境稽查工作紀錄表及會議紀錄（稽106-H16432）、桃園市環
    境保護局106年10月23日環境稽查工作紀錄表（稽106-H1790
    2）及會議紀錄、桃園市環境保護局106年10月26日環境稽查
    工作紀錄表（稽106-H17889）及印刷電路板廢棄物彩色照片
    、桃園市環境保護局107年9月19日環境稽查工作紀錄表（稽
    107-H17295）及彩色照片、經濟部公司資料查詢、違法傾倒
    廢棄物蒐證照片、稽查照片、桃園市政府環境清潔稽查大隊
    108年5月6日桃清隊德中字第1080014040號函、通聯紀錄明
    細、桃園市公有掩埋場人員車輛進場管制表（日期106 年5
    月2日）、中華電信資料查詢、原審法院109年11月3日勘驗
    筆錄等件在卷可稽（見他7832卷第10至14、15至17、18至22
    、43；他8384卷第18頁正反面、43頁；偵22080卷第25、41
    至43、113至120頁；原審卷第245至253頁），足徵被告前揭
    任意性自白核與事實相符，應堪採信。
　㈡交付賄賂部分：
　　⒈被告自106年4月間某日起，以每次3,000元之報酬，清除、
      處理「阿國」位在桃園市中壢區金陵路某處倉庫內之含印
      刷電路板及其粉屑之有害事業廢棄物，並經由甲○○及陳志
      明介紹認識呂芳中，且於106年4月間某日、106年5 月2日
      下午2 時53分許，先後載運其所清除之事業廢棄物至呂芳
      中所負責管制進出之大安垃圾掩埋場處理棄置，又於106
      年5月2日下午2時53分許，前往大安垃圾掩埋場時，有交
      付1,000元予呂芳中等情，業據被告於原審及本院審理中
      所不爭執（見原審卷第103頁；本院卷第81至83、87至88
      頁），復經證人陳志明於廉政官詢問及原審審理中證述屬
      實（見偵22080卷第81至83頁；原審卷第277至278 頁），
      並有桃園市環境保護局106年5月22日環境稽查工作紀錄表
      及稽查照片、桃園市環境保護局106年10月2日環境稽查工
      作紀錄表及會議紀錄（稽106-H16432）、桃園市環境保護
      局106年10月23日環境稽查工作紀錄表（稽106-H17902）
      及會議紀錄、桃園市環境保護局106年10月26日環境稽查
      工作紀錄表（稽106-H17889）及印刷電路板廢棄物彩色照
      片、桃園市環境保護局107年9月19日環境稽查工作紀錄表
      （稽107-H17295）及彩色照片、經濟部公司資料查詢、違
      法傾倒廢棄物蒐證照片、稽查照片及原審法院勘驗筆錄等
      件附卷可稽（見他7832卷第10至14、15至17、18至22頁；
      他8384卷第18頁正反面、43頁；原審字卷第245至253頁）
      ，堪以認定。
　　⒉按廢棄物清理法第46條第4款所規定之「貯存」、「清除」
      及「處理」三者，依行政院環境保護署發布之事業廢棄物
      貯存清除處理方法及設施標準第2條規定，「貯存」指事
      業廢棄物於清除、處理前，放置於特定地點或貯存容器、
      設施內之行為；「清除」則指事業廢棄物之收集、運輸行
      為；至「處理」則包含1.中間處理：指事業廢棄物在最終
      處置或再利用前，以物理、化學、生物、熱處理或其他處
      理方法，改變其物理、化學、生物特性或成分，達成分離
      、減積、去毒、固化或穩定之行為；2.最終處置：指衛生
      掩埋、封閉掩埋、安定掩埋或海洋棄置事業廢棄物之行為
      ；3.再利用：指事業產生之事業廢棄物自行、販賣、轉讓
      或委託做為原料、材料、燃料、填土或其他經中央目的事
      業主管機關認定之用途行為，並應符合其規定者。復按「
      非法棄置」廢棄物，亦屬違法之廢棄物「處理」行為（最
      高法院102年度台上字第4403號判決意旨可參）。查，本
      案遭查獲之廢棄物係屬含印刷電路板及其粉屑，為被告於
      本院審理中所自承（見本院卷第83、87至88頁），並有違
      法傾倒廢棄物蒐證照片等件在卷可查（見他7832卷第43頁
      ），而印刷電路板及其粉屑顯然非屬員工生活產生之廢棄
      物，自屬事業廢棄物。又被告自行載運含印刷電路板及其
      粉屑之事業廢棄物，乃「清除」廢棄物之行為，並將上開
      事業廢棄物未經允許傾倒至大安垃圾掩埋場，自屬非法棄
      置，而屬「處理」廢棄物之行為，再按含金屬之印刷電路
      板廢料及其粉屑，於「清除」階段雖屬一般事業廢棄物，
      然至「處理」階段時即屬有害事業廢棄物，亦經有害事業
      廢棄物認定標準第3條第2款及其附件二所規定，故本案遭
      查獲含印刷電路板及其粉屑之廢棄物係屬有害事業廢棄物
      無訛。本案案發時被告已屬智識成熟之成年人，且於廉政
      官詢問時自承：伊大約做冷氣維修迄今有7 、8年等語明
      確（見偵22080卷第46頁），依其智識及工作經驗，自應
      知悉有害事業廢棄物不得任意清除，尚難有諉為不知之理
      。
　　⒊查證人陳志明先於廉政官詢問時證稱：乙○○是伊於106年透
      過1個朋友綽號「小崇」介紹，乙○○是「小崇」的老闆，
      伊與乙○○認識不到1個月，他就向伊說有裝潢的垃圾要倒
      ，但不知如何處理，伊告知他清潔隊可以收，請他向伊等
      八德區中隊隊部申請放行條，有放行條就可以倒垃圾，伊
      和乙○○聯絡應該都是透過朋友「小崇」聯繫等語（見偵22
      080卷第81頁）；復於原審審理中證稱：伊記得應該是「
      小崇」還是乙○○問伊，就說有一些廢家具裝潢木料那類，
      他知道伊在那邊上班，他好像有打給伊，說伊等那邊可不
      可以處理，伊就給他隊部電話跟掩埋場電話，伊說你去申
      請就可以去倒；他們問伊廢家具那些要怎麼處理，伊說你
      們就去伊等隊部檢查，通過後他放行條給你，就可以去掩
      埋場，伊等有專門掩埋木料的掩埋場等語（見原審卷第28
      1頁），參以被告亦自承確係透過「小崇」（即甲○○）及
      陳志明方與呂芳中取得聯繫，足認被告乙○○就前往大安垃
      圾掩埋場倒垃圾需先行向八德區中隊隊部申請，並經檢查
      及取得放行條後，方得進入大安垃圾掩埋場方得傾倒等情
      有所知悉，應堪認定。
　　⒋被告雖先於廉政官詢問時供稱：大約是在106年4月，伊載
      到桃園市八德區大安垃圾掩埋場，這是伊第一次進去大安
      垃圾掩埋場，伊駕駛車號00-0000小貨車進入大安垃圾掩
      埋場，由一位清潔隊員呂芳中出來請伊在1本文件夾上簽
      名，告訴伊說，倒完就直接開出去就好，伊是當天要進去
      前幾個小時打電話給呂芳中，事後呂芳中回電給伊說現在
      可以進去倒了，伊就出發前往大安垃圾掩埋場；伊第二次
      進入大安垃圾掩埋場管制站，沒有任何通行證或授權文件
      ，但呂芳中有出來看，這次也是幫阿國載垃圾，因為上次
      進入大安垃圾掩埋場時已經有跟呂芳中提到伊還有垃圾要
      倒，當時呂芳中就有親口告訴伊，等他有值班的時候再過
      來倒，伊印象中，他好像有講禮拜一或禮拜幾可以再過來
      倒等語（見偵22080卷第47頁）；復於偵查中供稱：伊沒
      有正式去申請文件，但伊有經過顧門的同意，且伊有簽名
      ，伊認為這就是申請等語（見他7832卷第32頁反面）。然
      被告明知事業廢棄物不得任意清理，且進入大安垃圾掩埋
      場需先行向八德區中隊隊部申請，並檢查及取得放行條，
      卻兩次進入大安垃圾掩埋場均未曾先行提出申請，亦未經
      檢查或取得放行條，此顯與其自陳志明及甲○○處獲取之資
      訊有所不同。況且，被告自承前往大安垃圾掩埋場前必須
      先與呂芳中聯繫，待呂芳中值班時方可前往傾倒，足認被
      告確係為規避正式申請、檢查及取得放行條等程序，方須
      透過呂芳中為本案犯行，否則被告自行決定前往大安垃圾
      掩埋場時間即可，何須必待呂芳中值班時方可前往？遑論
      ，證人陳志明於廉政官詢問時證稱：事後伊忘記是乙○○或
      「小崇」告訴伊有包紅包1,000元給呂芳中，所以有一次
      上午上班在等派工時，伊就虧呂芳中說你前幾天有收乙○○
      1,000元紅包，那要給伊吃紅500元，他說那是人家給他的
      ，但沒有分給伊等語（見偵22080卷第81至83頁），而被
      告於廉政官詢問時亦供稱：伊事後有跟「阿國」抱怨，伊
      跟你收3,000元，結果竟然交了1,000元給呂芳中，伊實在
      很不划算等語明確（見偵22080卷第48頁），足見被告亦
      明知其所交付之1,000元款項係交付給呂芳中個人，而非
      一般行政規費，堪認被告於106年5月2日所交付呂芳中之1
      ,000元，係為取得呂芳中違法放行之對價，而具交付賄賂
      之犯意無訛。
　　⒌復證人呂芳中先於廉政官詢問時供稱：乙○○總共進來2次，
      伊每次都收1,000元，共收2,000元等語（見偵22080卷第2
      3頁）；復於偵查中供稱：乙○○除了5月2日那次以外，還
      有一次也有進去倒垃圾，這一次伊也有拿他的1,000元等
      語（見偵22080卷第184頁）；再於原審審理中證稱：一次
      1,000元，總共2次等語明確（見原審卷第290頁）；參以
      被告既係為尋求呂芳中私自放行，自難認呂芳中於未獲取
      任何利益情況下，即甘願承擔罪責風險而同意被告進入大
      安垃圾掩埋場，故證人呂芳中前開供稱其於106年4月間亦
      有向被告收取1,000元乙節，應屬可採。是以，被告於106
      年4月間進大安垃圾掩埋場時亦應有交付賄賂之行為及犯
      意。
　　⒍證人甲○○於本院審理時固到庭證稱：「阿國」以1台疊滿3,
      000元，請伊等去幫他搬，乙○○有問「阿國」這是什麼，
      「阿國」說是一般垃圾；106年4月間，伊有和被告一起到
      桃園大安垃圾掩埋場去倒垃圾，這是伊第一次去大安垃圾
      掩埋場，伊有一位朋友陳志明在大安垃圾掩埋場工作，伊
      有問他，他就給伊呂芳中的電話，之後就問呂芳中伊等要
      進去倒垃圾的一些程序問題，乙○○有打電話給呂芳中說伊
      等明天有垃圾要載，可以倒嗎？有聯絡倒垃圾的事宜，這
      一次倒的好像是木頭材料，到門口，好像有簽1份文件，
      呂芳中有看一下伊等載的是什麼東西，跟伊等講，要倒在
      哪裡，伊等就進去倒了，伊等倒完就出來，沒有收任何費
      用；106年5月2日乙○○有再次前往大安垃圾掩埋場，這次
      伊也有去，在出發之前，乙○○一樣有先打電話給呂芳中聯
      絡有垃圾要倒，沒有提到進場需要收費的事情，該次伊等
      一到大安垃圾掩埋場，呂芳中就拿1份文件要給乙○○簽，
      只有說要跟乙○○收1,000元，伊事後問乙○○不是申請就可
      以進來倒了嗎？為何要收這1,000元，乙○○說這是處理費
      用等語（見本院卷第163至168頁）；然證人甲○○於本院審
      理時亦證稱：去這2次事情的聯絡都是乙○○跟呂芳中聯絡
      ，伊不清楚他們聯絡實際講的詳細內容，伊在旁邊是有聽
      到大致內容，但伊不知道他們詳細講什麼；伊忘記106年5
      月2日這一次進場前，呂芳中有沒有拿1份文件給乙○○簽，
      伊記不太清楚也不確定呂芳中有無檢查伊等後車斗載運的
      東西是什麼；這一次呂芳中只有跟乙○○說要跟你收1,000
      元，「處理費」這3個字是伊事後問乙○○，呂芳中為何跟
      伊等收1,000元，伊等不是申請就可以進來倒了嗎？乙○○
      說這應該是處理費，伊不知道呂芳中有沒有講過處理費，
      「阿國」後來沒有付錢給乙○○等語（見本院卷第168至169
      、171頁）；復於本院依職權訊問時改證稱：之前乙○○跟
      呂芳中通話的時候，伊只聽得到乙○○的回話，聽不到呂芳
      中講什麼，不可能聽清楚的；伊等第2次去大安垃圾掩埋
      場時，呂芳中跟乙○○收1,000元，乙○○有詢問呂芳中為何
      要收這1,000元，呂芳中當場說處理費吧！伊等第二次倒
      完之後，要找「阿國」就找不到人了，伊有問乙○○，乙○○
      說「阿國」沒有拿報酬給乙○○等語（見本院卷第172至174
      頁）；嗣於本院質疑其既已聽聞呂芳中以處理費為由收取
      1000元後，為何還要向乙○○詢問時，又改證稱：伊記不清
      楚乙○○當場有無問呂芳中為何要收這1000元，也記不清楚
      呂芳中當場有無說這是處理費等語（見本院卷第174至175
      頁），則甲○○於本院審理時之證述前後明顯不一，且與被
      告前開於廉政官詢問時供稱：伊事後有跟「阿國」抱怨，
      伊跟你收3,000元，結果竟然交了1,000元給呂芳中，伊實
      在很不划算等語（見偵22080卷第48頁）、證人陳志明前
      開證述曾聽聞被告或甲○○說有包紅包1,000元給呂芳中等
      情均有違；再參酌證人甲○○前開證稱其等所傾倒之物為一
      般木頭材料，與本院前開認定其等所傾倒之物係含印刷電
      路板及其粉屑之廢棄物有違，足認證人甲○○前開證述可信
      性甚低，應係迴護被告之詞，實不足為有利於被告認定之
      證據。
　　⒎被告雖辯稱呂芳中之供述前後矛盾，可能因認罪有高度虛
      偽可能性，亦可能因其受傷記憶有減損情況，以及無其他
      補強證據云云。然查：
　　　⑴證人呂芳中雖於106年5月5日應八德區中隊要求撰寫自述
        書時，書寫：「也沒有收受任何財物、物資等不法情事
        」等語，此有八德區中隊隊員訪談紀錄及自述書各1份
        在卷可考（見他8384卷第9至10頁），並於106年5月22
        日桃園市政府環境稽查大隊政風室訪談時供稱：伊不認
        識那人（指被告），也沒拿到任何錢等語（見他8384卷
        第15頁反面），惟斯時呂芳中尚未坦承其收受賄賂犯行
        ，甚且對其於106年5月2日收受1,000元乙節亦加以否認
        ，顯其係因否認犯罪而為不實陳述，自難僅憑此遽認其
        於認罪後所為陳述矛盾而不足採信。
　　　⑵又呂芳中前雖有受傷情形，然其於廉政官、偵查及原審
        審理中就其收取被告兩次款項部分之供述均前後相符，
        實難認其有何因受傷而就此部分記憶有減損之狀況。
　　　⑶再按被告之自白及共犯之自白，固均須補強證據，惟倘
        各該自白已經有其他補強證據，擔保其真實性後，自得
        互為補強；而補強證據乃為增強或擔保實質證據證明力
        ，用以影響實質證據證明力程度之證據，是所補強者，
        非以事實之全部為必要，只須補強證據與證明主要事實
        存否之實質證據相互利用，綜合判斷，而能保障實質證
        據之真實性，並非屬虛構者，即屬充分（最高法院109
        年度台上字第5888號判決意旨可參）。本案呂芳中就10
        6年5月2日犯行之供述與被告之供述相符，且證人陳志
        明於廉政官詢問時亦證稱其曾聽聞被告或甲○○說有包紅
        包1,000元給呂芳中等情，並有原審法院109年11月3日
        勘驗筆錄1份附卷可稽（見原審卷第245至253頁），足
        認證人呂芳中前開其有2次收受乙○○1,000元賄賂之供述
        堪以採信。況且，呂芳中豈可能在未獲取任何利益情況
        下，即願擔負罪責私自放行被告進入大安垃圾掩埋場，
        故呂芳中前開供述應屬可採，是被告及其辯護人此部分
        所辯，尚難採信。
　　⒏被告另辯稱其有簽寫「桃園市公有掩埋場人員車輛進場管
      制表」，並認定交付1,000元係政府規費，方進入大安垃
      圾掩埋場傾倒垃圾云云。然被告此部分供述，顯與證人陳
      志明於廉政官詢問時證稱其曾聽聞被告或甲○○說有包紅包
      1,000元給呂芳中等語有違，且被告明知事業廢棄物不得
      任意清理，而其進入大安垃圾掩埋場之方式顯然與其自陳
      志明及「小崇」處取得之資訊不同，實難認被告有誤認其
      所交付之費用為政府規費之可能。況且，觀之106年5月2
      日之桃園市公有掩埋場人員車輛進場管制表，其上並無被
      告之簽名乙節，有該日桃園市公有掩埋場人員車輛進場管
      制表1份在卷可參（見偵22080卷第41至43頁），姑不論呂
      芳中究竟係提供何種文件供被告簽名，然顯然均與上開正
      常程序不符，本院自難僅因被告曾在不詳文件上簽名，即
      認其有將1,000元誤認為規費之可能，故被告及其辯護人
      此部分辯解，亦不足採。
　　⒐被告雖於本院審理中辯稱：伊並沒有收到「阿國」給的6,0
      00元云云。然被告於本院準備程序中對於其以每次3,000
      元之代價，為「阿國」清除、處理「阿國」位在桃園市中
      壢區金陵路某處倉庫內、含印刷電路板及其粉屑之有害事
      業廢棄物乙節並不爭執（見本院卷第87至88頁），且被告
      於廉政官詢問時亦供稱：伊事後有跟「阿國」抱怨，伊跟
      你收3,000元，結果竟然交了1,000元給呂芳中，伊實在很
      不划算等語（見偵22080卷第48頁），顯見被告實際上確
      有取得「阿國」所交付之報酬無訛。是被告此部分辯解，
      亦不足採。
　㈢綜上，被告前開所辯顯屬事後卸責之詞，不足採信。本件事
    證已臻明確，被告犯行均堪以認定，應均予以依法論科。
二、論罪：
　㈠核被告所為，係犯廢棄物清理法第46條第1款之任意棄置有害
    事業廢棄物罪、同法第46條第4款前段之未領有廢棄物清除
    、處理許可文件，從事廢棄物清除、處理罪及貪污治罪條例
    第11條第1項之對於公務員違背職務之行為，交付賄賂罪。
　㈡按學理上所稱之「集合犯」之職業性、營業性或收集性等具
    有重複特質之犯罪均屬之，而廢棄物清理法第46條第4款之
    罪，係以未依同法第41條第1項規定領得廢棄物清除、處理
    許可文件之人，作為犯罪主體，依同法第41條第1項前段以
    觀，乃謂從事廢棄物清除、處理業務者，應申請核發許可文
    件。是本罪之成立，本質上即具有反覆性及延時性，倘行為
    人基於概括之犯意，在密切接近之一定時間及空間內，反覆
    從事廢棄物之清除、處理，無非執行業務所當然，於行為概
    念上，應認屬集合犯，而為包括一罪，無連續犯或併合論罪
    可言（最高法院95年度台上字第1079號、95年度台上字第26
    30號判決意旨可資參照）。本案被告上開處理事業廢棄物之
    行為，其罪質本即具反覆實施同一行為之特性，是其係基於
    單一違反廢棄物清理法犯意，於106年4月間及5月2日前後2
    次從事事業廢棄物之清運行為，侵害同一環境保護之社會法
    益，為集合犯，應論以包括一罪。
　㈢復被告基於同一對於公務員違背職務之行為，交付賄賂之犯
    意，先後2次交付賄賂予呂芳中，於密切接近之時間接續實
    施，各行為之獨立性極為薄弱，依一般社會健全觀念，難以
    強行分開，在刑法評價上，應視為數個舉動之接續施行，屬
    接續犯，屬接續犯，僅論以一罪。
　㈣又被告以一集合行為犯廢棄物清理法第46條第1款及第46條第
    4款前段之犯罪構成要件，應依想像競合從一情節較重之廢
    棄物清理法第46條第1款之罪處斷。
　㈤再被告所犯上開任意棄置有害事業廢棄物及對於公務員違背
    職務之行為，交付賄賂2罪，犯意各別，行為互殊，應予分
    論併罰。
三、刑之減輕事由：
　㈠按犯貪污治罪條例第11條第1項至第4項之罪，情節輕微，而
    其行求、期約或交付之財物或不正利益在5萬元以下者，減
    輕其刑，貪污治罪條例第12條第2項定有明文。本案被告用
    以交付賄賂之財物共計2,000元，顯在5萬元以下，且所清理
    之廢棄物數量尚非龐大，情節亦屬輕微，爰依貪污治罪條例
    第12條第2項之規定，減輕其刑。
　㈡至被告之辯護人以被告為初犯，且傾倒數量非鉅，傾倒地點
    亦非環境保護區域或自然景觀區，犯罪所得綿薄，及過往曾
    因毒品案件遭判處有期徒刑，尋求工作本屬不易，以及尚須
    撫養母親及未成年子女，生活艱辛，請依刑法第59條減輕其
    刑云云。然貪污治罪條例第11條第1項之對於公務員違背職
    務之行為，交付賄賂罪之法定刑為1年以上7年以下有期徒刑
    ，被告既已依同條例第12條第2項規定減輕其刑，實難認其
    有何量處最低度刑期猶嫌過重之情事，尚無從依刑法第59條
    酌減其刑；至於廢棄物清理法第46條第1款之任意棄置有害
    事業廢棄物罪、同法第46條第4款前段之未領有廢棄物清除
    、處理許可文件，從事廢棄物清除、處理罪部分，惟廢棄物
    清理法為有效清除、處理廢棄物，改善環境衛生，維護國民
    健康，向來對非法清理廢棄物等犯行均課予較重處罰，此應
    屬眾所周知，而被告無視法律之嚴厲禁制，仍為本件犯行，
    實無另有特殊之原因或堅強事由，而在客觀上足以引起一般
    同情之處，自無依刑法第59條規定酌減其刑之餘地。被告之
    辯護人此部分主張，尚難憑採。
四、上訴駁回之理由：
  ㈠原審審理結果，認被告罪證明確，審酌被告漠視法令、行賄
    公務員，且無視政府藉嚴審、控管廢棄物處理業者以改善環
    境衛生、維護國民健康之行政管理機制，任意清除、處理及
    棄置有害事業廢棄物，所為自應非難，惟念所傾倒之廢棄物
    數量非鉅，且就違反廢棄物清理法部分坦承犯行，尚有悔意
    ，以及自陳從事冷氣空調相關工程，尚須撫養母親及未成年
    子女，及其為本案犯行之動機、目的、手段、所生危害等一
    切情狀，分別量處有期徒刑1年2月、10月，並定其應執行刑
    為有期徒刑1年10月；並斟酌被告犯罪情節等一切情狀，依
    貪污治罪條例第17條、刑法第37條第2項規定，宣告褫奪公
    權1年；且就沒收部分說明：被告就廢棄物清理法第46條第1
    款之任意棄置有害事業廢棄物罪、同法第46條第4款前段之
    未領有廢棄物清除、處理許可文件，從事廢棄物清除、處理
    罪部分之犯罪所得為6,000元，應依刑法第38條之1第1項規
    定，於其犯廢棄物清理法第46條第1款之任意棄置有害事業
    廢棄物罪、同法第46條第4款前段之未領有廢棄物清除、處
    理許可文件，從事廢棄物清除、處理罪之宣告刑項下宣告沒
    收，於全部或一部不能沒收時，依同條第3項規定，追徵其
    價額，經核其認事、用法並無違法或不當，量刑、宣告褫奪
    公權及沒收亦稱妥適，應予維持。被告上訴否認交付賄賂犯
    行，為無理由，應予駁回。
　㈡被告上訴意旨另以：被告為初犯，且傾倒數量非鉅，傾倒地
    點亦非環境保護區域或自然景觀區，犯罪所得綿薄，及過往
    曾因毒品案件遭判處有期徒刑，尋求工作本屬不易，以及尚
    須撫養母親及未成年子女，生活艱辛，請依刑法第59條規定
    減輕其刑，並從輕量刑云云。惟本案被告刑法第59條減輕其
    刑規定之適用，業經本院論駁如前述。又按刑之量定，為求
    個案裁判之妥當性，法律賦予法院裁量之權，量刑輕重，屬
    為裁判之事實審法院得依職權自由裁量之事項，苟其量刑已
    以行為人之責任為基礎，並斟酌刑法第57條各款所列情狀，
    在法定刑度內，酌量科刑，如無偏執一端，致明顯失出失入
    情形，上級審法院即不得單就量刑部分遽指為不當或違法。
    查原審於理由欄內已詳為說明審酌各項刑之減輕之理由，就
    被告所犯分別量處有期徒刑1年2月、10月，並定其應執行刑
    為有期徒刑1年10月，就刑罰裁量職權之行使，既未逾越法
    律所規定之範圍，亦無濫用權限之情形，被告猶執前詞提起
    上訴，指摘原審判決不當云云，為無理由，應予駁回。
據上論斷，應依刑事訴訟法第368條，判決如主文。　　　
本案經檢察官吳佳美提起公訴，檢察官陳正芬到庭執行職務。
中　　華　　民　　國　　110 　年　　10　　月　　20　　日
                  刑事第二十三庭審判長法  官  許永煌
                                      法  官  黃美文
                                      法  官  雷淑雯
以上正本證明與原本無異。
如不服本判決應於收受送達後20日內向本院提出上訴書狀，並應
敘述具體理由；其未敘述上訴理由者，應於上訴期間屆滿後20日
內向本院補提理由書（均須按他造當事人之人數附繕本）「切勿
逕送上級法院」。
                                      書記官  林立柏
中　　華　　民　　國　　110 　年　　10　　月　　29　　日
附錄：本案論罪科刑法條全文　　
貪污治罪條例第 11 條
對於第二條人員，關於違背職務之行為，行求、期約或交付賄賂
或其他不正利益者，處一年以上七年以下有期徒刑，得併科新臺
幣三百萬元以下罰金。
對於第二條人員，關於不違背職務之行為，行求、期約或交付賄
賂或其他不正利益者，處三年以下有期徒刑、拘役或科或併科新
臺幣五十萬元以下罰金。
對於外國、大陸地區、香港或澳門之公務員，就跨區貿易、投資
或其他商業活動有關事項，為前二項行為者，依前二項規定處斷
。
不具第二條人員之身分而犯前三項之罪者，亦同。
犯前四項之罪而自首者，免除其刑；在偵查或審判中自白者，減
輕或免除其刑。
在中華民國領域外犯第一項至第三項之罪者，不問犯罪地之法律
有無處罰規定，均依本條例處罰。

廢棄物清理法第 46 條
有下列情形之一者，處一年以上五年以下有期徒刑，得併科新臺
幣一千五百萬元以下罰金：
一、任意棄置有害事業廢棄物。
二、事業負責人或相關人員未依本法規定之方式貯存、清除、處
    理或再利用廢棄物，致污染環境。
三、未經主管機關許可，提供土地回填、堆置廢棄物。
四、未依第四十一條第一項規定領有廢棄物清除、處理許可文件
    ，從事廢棄物貯存、清除、處理，或未依廢棄物清除、處理
    許可文件內容貯存、清除、處理廢棄物。
五、執行機關之人員委託未取得許可文件之業者，清除、處理一
     般廢棄物者；或明知受託人非法清除、處理而仍委託。
六、公民營廢棄物處理機構負責人或相關人員、或執行機關之人
    員未處理廢棄物，開具虛偽證明。